臺灣高等法院高雄分院刑事裁定　　　　100年度聲再字第119號
聲　請　人
即受判決人　　柯明昌
上列聲請人因違反槍砲彈藥刀械管制條例案件，對於本院95年度
上更(一)字第12號中華民國97年10月31日確定判決（起訴案號：臺
灣高雄地方法院檢察署93年度偵字第6138號），聲請再審，本院
裁定如下：
    主  文
再審之聲請駁回。
    理  由
一、聲請意旨略以：按有罪之判決確定後，發現有確實之新證據
    ，足認受有罪判決之人應受無罪、免訴、免刑或輕於原判決
    所認罪名之判決者，為受判決人之利益，依刑事訴訟法第42
    0條第1項第6款之規定，得聲請再審，聲請人因違反槍砲彈
    藥刀械管制條例案件，經鈞院以95年度上更(一)字第12號刑事
    判決判處罪刑，上訴後經最高法院以98年台上字第390號判
    決駁回上訴確定，玆發現下列確實之新證據，足認受有罪判
    決之聲請人應受無罪、免訴、免刑或輕於原判決所認罪名之
    判決者，為受判決人之利益，依法聲請再審：
  (一)原判決依據聲請人於93年3月18日檢察事務官詢問中所供稱
    ：92年1月11日我與趙培盛同行至菲律賓，此次滯留於菲律
    賓期間，我與于寶文、黃帝裕，將槍械夾藏於芒果乾紙箱內
    ，並將該等藏有槍械之紙箱載往馬尼拉市區某處，放入1只
    貨櫃內等語（見偵查卷一第23、24頁），因而認定聲請人有
    將槍械裝入芒果乾紙箱內，夾藏於貨櫃等事實。然：
  1.依該日偵訊筆錄錄音譯文第9頁第8行（見更一審卷第151頁
    ）所載，檢察事務官係以「92年12月11日第三次與趙培盛同
    行前往菲律賓等問題之內容」，詢問聲請人，且聲請人回答
    時係陳稱：「第三次在菲律賓，有看到許迺欣在他朋友阿峰
    住處，許迺欣利用芒果乾，將槍枝藏在芒果乾紙箱內」等語
    ，聲請人所回答之內容，並無如該日偵訊筆錄所載：「聲請
    人陳稱：92年1月11日我與趙培盛同行至菲律賓，我與于寶
    文、黃帝裕，將槍械夾藏於芒果乾紙箱內」等內容，顯見該
    日偵訊筆錄所載內容，與該日偵訊錄音譯文不符，依刑事訴
    訟法第100條之1第2項規定，筆錄內容所載之被告陳述，與
    錄音內容不符之部分，不得作為證據。
  2.該日檢察事務官詢問聲請人之後，檢察官隨即於同日下年訊
    問聲請人，檢察官即係以「92年1月11日至92年1月18日，在
    菲律賓期間，於阿峰住處…等」事項，詢問請請人，而當時
    聲請人就有向檢察官陳述：「是許迺欣放在阿峰住處，將槍
    械裝入芒果箱內」等語，即僅係陳述在場看到夾藏槍械之情
    形，並未供承與于寶文、黃帝裕幫許迺欣將槍械夾藏在芒果
    乾紙箱內；又同日檢察官偵訊筆錄第13頁第5 行所載，聲請
    人亦陳述「是敏仔許迺欣在阿峰住處將槍枝裝入芒果箱內，
    我與于寶文、黃帝裕在旁邊看」等語。該日偵訊筆錄與錄音
    譯文不符部分，不得做為證據。
  3.又該日檢察事務官詢問筆錄並無急迫之情形，竟未依法由行
    詢問以外之人製作；再該筆錄末尾記錄人之簽名「毛懷毅」
    ，其是否為公務員，亦有可疑；且筆錄上之指紋非伊按捺，
    有偽造之嫌。
  (二)原判決以法務部調查局96年11月26日調科貳字第0960050291
    0號函（見更一審卷三第210頁以下）鑑定結果，認聲請人質
    疑其於93年3月18日在高雄高分檢之筆錄之筆跡與指紋非伊
    所為，為不可採。然台灣高等法院高雄分院檢察署函送原審
    法院，供囑託鑑定之93年度查字第10號聲請人違反槍砲彈藥
    刀械管制條例案件內之93年3月18日檢察事務官對聲請人詢
    問時以電腦製作之筆錄原本，其上有關聲請人之指紋，與台
    灣高雄地方法院檢察署93年度偵字第6138號卷所附之同一筆
    錄上之指紋不同，自影響法務部調查局之鑑定結果，與採證
    法則有違。
  (三)原判決以證人朱浚德於92年度重訴緝字第7號案件93年5月20
    日審訊中陳稱：本件Ｍ11衝鋒槍係趙培盛指示柯明昌交付買
    槍價金予根本晃，裝槍之紙袋係交付予許迺欣，柯明昌所付
    款項係趙培盛所提供等語；及證人許迺欣於原審審理時陳稱
    ：朱浚德說槍枝是趙培盛要買的，錢放在柯明昌那裡，柯明
    昌將錢算給他，是算一枝槍的錢等語（見97年9月24日更一
    審審判筆錄），足見趙培盛購槍由聲請人柯明昌付款，聲請
    人柯明昌確有參與共同購槍之行為。惟證人朱浚德於93 年3
    月18日檢察事務官詢問中係供稱：柯明昌曾與許迺欣前往菲
    律賓機場附近一個社區，與我及根本晃見面，柯明昌並以15
    萬披索向根本晃購買1 支英格蘭M-11A 衝鋒槍等語（見偵查
    卷一第29頁），此與原判決認定聲請人柯明昌向根本晃購買
    之槍枝為Ｍ11衝鋒槍不符，且原判決附表所載查扣槍枝種類
    ，亦無英格蘭製M-11A 衝鋒槍在卷可佐。原判決以上開購槍
    行為認定聲請人柯明昌有違反槍砲彈藥刀械管制條例及懲治
    走私條例之犯行，與卷內證據不符，有判決未依證據之違背
    法令。
  (四)原判決以證人朱浚德陳述仲介買賣槍枝種類、地點，與于寶
    文陳述所買槍枝、種類、地點相同，且于寶文陳述中亦提及
    聲請人從根本晃的車子走出來，拿了一枝匈牙利P16手槍給
    伊等語，原判決因而認定聲請人有分工購入此部分槍械。惟
    朱浚德係陳述：「根本晃」以5萬披索販賣匈牙利制式手槍1
    支予趙培盛，由朱浚德陪同于寶文向「根本晃」取槍及付款
    等語（見原判決第15頁第19行）；而于寶文則陳稱：柯明昌
    從『根本晃』的車子走出來，拿了1支匈牙利P16手槍給伊等
    語（見原判決第16頁第6行），原判決以上開于寶文、朱浚
    德之證詞認定聲請人此部分有分工購入槍械，顯然在證據上
    有理由矛盾之違法。
  (五)原判決係以聲請人曾於80年間，違反懲治走私條例案件，被
    法院判刑確定，入監服刑執行完畢，再犯本案之罪，而論以
    累犯，惟依警局解送人犯報告書之記載，93年3月19日之前
    ，聲請人曾犯強盜、業務過失前科等語，足證聲請人未犯懲
    治走私條例之罪，本案並非累犯。
  (六)聲請人因未發現前開證據，致未主張有利於己之情事，始被
    判處罪刑確定，爰依刑事訴訟法第420條第1項第6款聲請再
    審。
二、按因發見確實之新證據，足認受有罪判決之人應受無罪之判
    決者，得聲請再審，固為刑事訴訟法第420 條第1 項第6 款
    所明定。惟所謂發見新證據，係指該證據當時已經存在，為
    法院及當事人所不及知，不及調查斟酌，至其後始行發見，
    且就證據本身形式上觀察，固不以絕對不須經過調查程序為
    條件，但必須顯然可認為足以動搖原有罪確定判決，而為受
    判決人無罪、免訴、免刑或輕於原判決所認罪名之判決者為
    限。此受理聲請再審之最後事實審法院，應就聲請再審理由
    之所謂「新證據」，是否具備事實審判決前已經存在，為法
    院、當事人所不知，事後方行發見之「嶄新性」，及顯然可
    認足以動搖原有罪確定判決，應為無罪、免訴、免刑或輕於
    原判決罪名之「顯然性」二要件，加以審查，為判斷應否准
    予開始再審之準據（最高法院85年度台抗字第308 號、78年
    度台抗字第145 號裁定及77年度台上字第55號判決意旨參照
    ）。
三、經查：
  (一)聲請再審經法院認無再審之理由以裁定駁回者，不得更以同
    一原因聲請再審，刑事訴訟法第434 條第2 項定有明文。本
    件聲請再審所指前開：「(1)以93年3 月18日檢察事務官詢問
    之錄音光碟及其勘驗之錄音譯文內容1 份，主張該期日之詢
    訊筆錄所載內容，與該期日詢問之錄音譯文不符。(2)以法務
    部調查局96年11月26日調科貳字第0960050291 0號函及鑑定
    書，所函送法務部調查局供鑑定比對之指紋資料，並非聲請
    人之指紋，致影響法務部調查局之鑑定結果。」等再審理由
    ，聲請人之前亦曾向本院聲請再審（見卷附之本院98年度聲
    再字第47號裁定書理由欄之聲請意旨所載），經本院以無再
    審理由裁定駁回確定在案（見卷附之台灣高等法院聲請人前
    案紀錄表所載）。茲聲請人復以相同理由聲請再審，依上開
    規定，此部分之聲請，即非法所許，自應予以駁回。
  (二)次查，聲請人另以：(1)93年3 月18日檢察事務官詢問聲請人
    所製作之詢問筆錄，該次筆錄，無急迫情形，但筆錄末尾記
    錄人之簽名「毛懷毅」，其是否為公務員，亦有可疑；且筆
    錄上之指紋非伊按捺，有偽造之嫌。(2)證人朱浚德於93年3
    月18日檢察事務官詢問時之供述內容，與原判決認定聲請人
    向根本晃購買之槍枝為Ｍ11衝鋒槍不符，且原判決附表所載
    查扣槍枝之種類，並無英格蘭製M-11A 衝鋒槍在卷可佐。原
    判決認定之事實，與卷內證據不符，有判決未依證據之違背
    法令。(3)依朱浚德之陳述：「根本晃」以5 萬披索販賣匈牙
    利制式手槍1 支予趙培盛，由朱浚德陪同于寶文向「根本晃
    」取槍及付款等語，及于寶文之供稱：柯明昌從『根本晃』
    的車子走出來，拿了1 支匈牙利P16 手槍給伊等語，足認原
    判決以上開于寶文、朱浚德之證詞認定聲請人此部分有分工
    購入槍械，顯然在證據上有理由矛盾之違法。(4)依警局解送
    人犯報告書之記載，93年3 月19日之前，聲請人僅曾犯強盜
    、業務過失前科，並未犯懲治走私條例之罪，本案並非累犯
    ，原判決認定有誤。」等理由，提出再審部分。查聲請人以
    「93年3 月18日檢察事務官詢問聲請人所製作之筆錄」、「
    證人朱浚德於93年3 月18日檢察事務官詢問時之供述內容」
    、「上開朱浚德之陳述」、「上開于寶文之供述」、「警局
    解送人犯報告書」等，作為「發現確實之新證據」而聲請再
    審。然查，上開各項證據，均係於原判決審理時即已經存在
    ，且為法院及當事人所已知之證據，並均經調查、辯論及審
    酌，從客觀及形式上觀察，顯不足以動搖原有罪確定判決，
    無從為受判決人無罪、免訴、免刑或輕於原判決所認罪名之
    判決，不合於上開說明之「嶄新性」、「顯然性」等二要件
    ，而均非屬刑事訴訟法第420 條第1 項第6 款所謂之「新證
    據」。
四、綜上所述，聲請人所提上開證據，一部分為前經法院認無再
    審之理由，以裁定駁回確定者，另一部分尚非上開規定所稱
    之新證據，則聲請人以上開聲請意旨聲請再審，並無理由，
    爰依刑事訴訟法第434 條第1 項、第2 項之規定，裁定如主
    文。
中    華    民    國  100     年    11    月    30    日
                刑事第五庭    審判長法  官  曾永宗
                                    法  官  任森銓
                                    法  官  鍾宗霖
以上正本證明與原本無異。
如不服本裁定應於送達後5 日內向本院提出抗告狀。
中    華    民    國   100    年    11    月    30    日
                                    書記官  邱麗莉